臺灣臺中地方法院刑事判決
110年度金訴字第487號
公  訴  人  臺灣臺中地方檢察署檢察官
被      告  王芳蘋


選任辯護人  何翊慈律師
            廖國竣律師
上列被告因違反洗錢防制法等案件，經檢察官提起公訴（110年
度偵續字第72號），本院判決如下：
    主    文
王芳蘋無罪。
    理    由
一、公訴意旨略以：被告王芳蘋能預見若提供金融機構帳戶資料
    供不詳身分之人使用，可能遭利用於遂行財產上犯罪之目的
    ，竟仍基於詐欺取財之犯意，於民國109年8月19日某時許，
    將其申設之中華郵政股份有限公司帳號：000-000000000000
    00號帳戶(下稱郵局帳戶)之資料，提供予真實姓名年籍不詳
    之詐騙集團成員，供該不法犯罪集團作為犯罪所得提、領、
    匯款使用。嗣該詐欺集團成員取得該帳戶資料後，即共同意
    圖為自己不法之所有，基於詐欺取財之犯意聯絡，於109年8
    月19日19時許，撥打電話予告訴人許家禎並佯稱：因先前購
    物時因疏失簽錯簽單，導致有貨款需支付，須操作自動櫃員
    機取消云云，致告訴人陷於錯誤，而於同日20時7分許，轉
    帳新臺幣（下同）4,083元至該帳戶內，詐欺集團成員再以
    電話指示被告前往領款，被告乃於同日20時9分許，從自動
    櫃員機內提領該帳戶內之現金7,000元後，再持該筆款項購
    買遊戲點數後，將該等遊戲點數之序號及密碼告知該詐騙集
    團成員，而以此方法隱匿該犯罪所得。嗣因告訴人發覺受騙
    ，報警處理，而循線查悉上情。因認被告涉犯刑法第339條
    第1項之詐欺取財及洗錢防制法14條第1項之一般洗錢罪嫌等
    語。
二、按犯罪事實應依證據認定，無證據不得認定其犯罪事實；  
    又不能證明被告犯罪者，應諭知無罪之判決，刑事訟訴法第
    154條第2項、第301條第1項前段分別定有明文。次按事實之
    認定，應憑證據，如未能發現相當之證據，或證據不足以證
    明，自不能以推測或擬制之方法，以為裁判之基礎；且認定
    犯罪事實所憑之證據，無論直接或間接證據，其為訴訟上之
    證明，須達於通常一般之人均不致有懷疑，而得確信其為真
    實之程度者，始得據為有罪之認定，倘其證明尚未達到此一
    程度，而有合理之懷疑存在時，尚難為有罪之認定基礎（最
    高法院81年度台上字第3539號判決、76年台上字第4986號判
    例意旨參照）。另按刑事訴訟法第161條已於91年2月8日修
    正公布，修正後同條第1項規定：檢察官就被告犯罪事實，
    應負舉證責任，並指出證明之方法。因此，檢察官對於起訴
    之犯罪事實，應負提出證據及說服之實質舉證責任，倘其所
    提出之證據，不足為被告有罪之積極證明，或其闡明之證明
    方法，無從說服法官以形成被告有罪之心證，基於無罪推定
    之原則，自應為被告無罪判決之諭知（最高法院92年台上字
    第128號判例意旨參照）。
三、本件公訴意旨認被告王芳蘋涉有詐欺取財等罪嫌，無非以被
    告之供述、告訴人許家禎之指訴、上開帳戶開戶及交易明細
    、被告購買遊戲點數之統一發票影本等資料為論罪依據。
四、訊據被告王芳蘋堅決否認有何詐欺取財等犯行，辯稱：伊當
    時亦受騙將自己帳戶內款項轉出，之後，對方說要這樣作，
    才能將伊(受騙)的錢(計17萬餘元)轉回來，伊因此才去領款
    購買遊戲點數，伊當時也不知道是別人的錢等語。辯護人亦
    辯稱:被告亦係受騙，並無詐欺等犯行之故意等語。經查：
(一)詐欺集團成員於109年8月19日19時許，撥打電話予告訴人，
    詐使告訴人於同日20時7分許，轉帳4,083元至被告郵局帳戶
    內後，被告乃於同日20時9分許，依詐欺集團成員之指示，
    自該帳提領現金7,000元，再持該筆款項購買遊戲點數後，
    將該等遊戲點數之序號及密碼告知該詐騙集團成員等情，為
    被告所不否認，並有告訴人於警詢時及偵查中之指證可按(
    見警卷P11至15、偵續卷P19至21)，及告訴人提出之匯款資
    料、匯款資料、合作金庫銀行存款存摺封面、來電詐騙電話
    、中華郵政股份有限公司109年9月30日儲字第1090253714
    號函暨檢附被告郵局帳戶開戶資料及交易明細表(見警卷P29
　　P33、P35、P41、P45至47)、109年8月19日20時14分許被告
　　購買遊戲點數之統一發票影本(見偵卷P35)附卷可佐，固堪
　　採認，然告訴人將款項匯入被告郵局帳戶及被告依詐騙集團
    指示提領自己帳戶內款項並購買遊戲點數之原因，仍屬多端
     ，尚不得因此遽認被告有參與不法犯行之認知與意欲。
(二)被告所辯其當時亦因受騙而將自己帳戶內17萬餘元轉出乙情
    ，有被告於109年10月18日以被告身分經警通知到案前(見警
    卷P7)，於109年8月19日以被害人身分之警詢時指證：因對
    方佯裝網路賣家，並佯稱因作業疏失，須依指示解除設定，
    而受騙匯款轉帳等情（見警卷P11至15），及其於同日報案
    之臺中市政府警察局太平分局太平派出所受理刑事件報案三
    聯單、受理詐騙帳戶通報警示簡便格式表、金融機構聯防機
    制通報單、內政部警政署反詐騙咨詢專線紀錄表、被告提出
    之郵自動櫃員機交易明細表等資料為佐（見警卷P17至31)，
    並核與其郵局帳戶交易明細（見警卷P47)顯示被告自109年8
    月19日18時26分許即自該帳戶多次提款或轉帳，而致使該帳
    戶內款項由178,423元，迄至109年8月19日20時9分許提款7,
    000元後，僅餘347元之結果，大致相符;又被告於109年8月1
    9日因受騙自帳戶轉帳至他帳戶約3萬元部分，已由臺灣臺北
    地方檢察檢察官以110年度偵字4534號追加起訴書對提款車
    手追加起訴，及由臺灣苗栗地方檢察署檢察官以110年度偵
    字第3892號起訴書對受領帳戶之申設人提起公訴等情，亦有
    該等加追起訴書及起訴書在卷可按(見本院卷P91至101、P14
    7至151)，足見被告所辯於109年8月19日亦受騙17萬餘元乙
    事確屬有憑。而告訴人則係被告於109年8月19日18時26分許
    至20時9分許受騙提款或轉帳共計17萬餘元之期間，於同日1
    9時許接獲詐騙電話，並於同日20時7分許，轉帳4,083元至
    被告郵局帳戶，已見被告並無主動提供帳戶予詐欺集團情形
    ，而係於其受騙同時，其帳戶亦遭詐欺集團利用詐騙告訴人
    ；再告訴人於109年8月19日7分許受騙轉帳4,083元至被告郵
    局帳戶時，被告已因受騙而自該帳戶提款或轉帳10多萬元乙
    節，有被告郵局帳戶交易明細在卷可參(見警卷P47)，則被
    告於告訴人轉帳4,083元時，既已因提款或轉帳而致使帳戶
    內款項短少10多萬元，突見該筆4,083元入帳款項，會否誤
    認係自己轉出款項所轉回之款項，依其此受騙情狀，自屬可
    能，況被告倘見該筆4,083元入帳款項時，已查覺自己受騙
    ，其豈會除該筆4,083元入帳款項外，亦連同該帳戶餘額3千
    元多，而繼續依詐騙集指示自該帳戶提領7,000元，並持以
    購買遊戲點數，造成自己損失繼續擴大?益證被告係因受騙
    而依詐欺集團指示提領自己及告訴人轉帳款項並購買遊戲點
    數，難認其有何詐欺等非法犯行之認知及意欲可言。再依被
    告郵局帳戶於109年1月至9月間之交易明細(見偵續卷P31、
    警卷P47），除告訴人上開轉帳款項外，亦未發現有何其他
    可疑非法款項情形，益徵被告係於受騙時同時，偶然亦遭詐
    騙集團利用其帳戶供作詐欺帳戶，並因受騙而依詐欺集團提
    領自己及告訴人受騙款項並購買遊戲點數，其並無參與詐欺
    等非法犯行之故意甚明。　　
(三)綜上所述，公訴意旨所持論據不足證明被告有詐欺等犯行之
    故意。此外，復無其他積極證據足資證明被告有何詐欺取財
    等犯行，揆諸首揭法律規定及判例意旨，本案既不足為被告
    有罪之積極證明，基於無罪推定之原則，自應為被告無罪判
    決之諭知。
據上論斷，應依刑事訴訟法第301 條第1 項前段，判決如主文。
本案經檢察官陳東泰提起公訴，檢察官林卓儀到庭執行職務。
中　　華　　民　　國　　110 　年　　9 　　月　　29　　日
                  刑事第二庭  審判長法  官  陳淑芳
                                    法  官  徐煥淵
                                    法  官  王振佑
以上正本證明與原本無異。
如不服本判決應於收受判決後20日內向本院提出上訴書狀，並應
敘述具體理由；其未敘述上訴理由者，應於上訴期間屆滿後20日
內向本院補提理由書（均須按他造當事人之人數附繕本）「切勿
逕送上級法院」。
                                    書記官  王淑燕
　　　　　　　　　　　　　　　　
中　　華　　民　　國　　110 　年　　9 　　月　　29　　日